【裁判字號】    98,上易,1972
【裁判日期】    981120
【裁判案由】    家暴傷害
【裁判全文】
臺灣高等法院刑事判決                98年度上易字第1972號
上  訴  人
即  被  告  乙○○
選任辯護人  吳慶隆律師
上列上訴人因家暴傷害案件，不服臺灣宜蘭地方法院98年度易字
第212號，中華民國98年7月8日第一審判決（檢察官聲請簡易判
決處刑案號：臺灣宜蘭地方法院檢察署98年度偵字第209號），
提起上訴，本院判決如下：
    主  文
上訴駁回。
    事  實
一、乙○○為林順德之姊夫，與林順德之前妻甲○○間，曾為二
    親等之旁系（原判決誤載為「係」，應更正之）姻親，為家
    庭暴力防治法所定之家庭成員。乙○○並受林順德、甲○○
    之委託，於渠離婚後扶養照顧甲○○與林順德所生之子女。
    民國97年11月11日下午5時10分許，在宜蘭縣宜蘭市○○路8
    之36號乙○○所營之工廠，甲○○至上址表明欲帶子女外出
    用餐，乙○○則告以小孩尚未放學，且未獲其前夫林順德之
    同意不得帶小孩外出，並要甲○○離去等語。因甲○○不肯
    離去，乙○○即以拉甲○○手上臂之方式將甲○○推、拉（
    未成傷）出工廠鐵門外，甲○○於乙○○關上鐵門之際，以
    腳踢鐵門表達不滿，藍生天即基於傷害之犯意，旋再打開鐵
    門，將背對鐵門之甲○○以徒手拉、抓頭髮及脖子之方式，
    傷害甲○○，造成甲○○受有頸之磨損或擦傷、右頰及頸之
    挫傷等傷害。
二、案經甲○○訴由宜蘭縣政府警察局宜蘭分局報告臺灣宜蘭地
    方法院檢察署檢察官聲請簡易判決處刑，由原審法院改依通
    常程序審理。
    理  由
一、證據能力部分：
  (一)按被告以外之人於審判外之言詞或書面陳述，除法律有規定
    者外，不得作為證據。刑事訴訟法第159條第1項有明文規定
    。查告訴人甲○○於警詢中之陳述，屬被告以外之人於審判
    外之陳述，且經辯護人於言詞辯論終結前為無證據能力之抗
    辯，是依前述規定，上開告訴人即證人甲○○於警詢中之陳
    述，無證據能力。
  (二)按被告以外之人於偵查中向檢察官所為之陳述，除顯有不可
    信之情況者外，得為證據。又被告以外之人於審判外之陳述
    ，雖不符合前4條之規定，而經當事人於審判程序同意作為
    證據，法院審酌該言詞陳述或書面陳述作成時之情況，認為
    適當者，亦得為證據。當事人、代理人或辯護人於法院調查
    證據時，知有第159條第1項不得為證據之情形，而未於言詞
    辯論終結前聲明異議者，視為有前項之同意。刑事訴訟法第
    159條之1第1項、第159條之5第4項定有明文。查告訴人甲○○於偵查時向檢察官所為之陳述，就偵查程序形式上觀察並
    無顯不可信之情形，且告訴人甲○○亦於審理時到庭接受交
    互詰問以確保其證言之真實性，是告訴人甲○○於檢察官偵
    查時所為之陳述得為證據。又本案下述所有卷證資料，並無
    證據證明係公務員違背法定程序所取得，且本案刑事訴訟程
    序之當事人於審判期日對於法院提示之卷證，均表示同意於
    審判期日中為調查，而就證據能力沒有意見等語，另卷內之
    文書證據，亦無刑事訴訟法第159條之4之有顯不可信之情況
    與不得作為證據之情形，是本案認定事實所引用之本案卷證
    所有證據，均有證據能力。
二、實體部分：
  (一)訊據上訴人即被告乙○○堅詞否認有何傷害犯行，辯稱：我
    把告訴人推出去之後，門就關起來了，她怎麼受傷的我不知
    道，我沒有打她，我如果要傷害她，怎麼可能用抓的，告訴
    人所述不實在云云。辯護人為被告辯護稱：告訴人指訴被告
    如何毆打她的地點，前後供述矛盾，證人黎竹玲當時在車上
    ，離廠區○○段距離，不曉得告訴人與被告發生何事，黎竹
    玲的證詞不足採信，證人丙○○在原審、鈞院均證稱有在場
    見聞，告訴人說沒有看到證人丙○○是不實在的，如果告訴
    人的傷與被告有關聯性，我們認為也是在雙方拉址中造成的
    ，如果被告真的要傷害告訴人，不可能只是挫傷，我們認為
    被告是正當防衛的行為云云。惟查，上揭事實業據告訴人即
    證人甲○○於原審及本院審理時指訴甚詳，核與目睹被告傷
    害犯行之證人黎竹玲於原審法院審理時證述告訴人甲○○於
    被推出工廠，因用腳踢鐵門，被告旋再開門，以手抓告訴人
    甲○○之頭髮與脖子等語相符。審酌上開告訴人甲○○、證
    人黎竹玲所言，不論就被告傷害行為之地點、被告傷害行為
    之方式、告訴人甲○○遭攻擊部位等，所述均相符，並無任
    何誇大不實之詞；且告訴人甲○○因欲帶子女外出用餐而在
    上址工廠內與被告多有言語爭執，甚至被告自承當時有半推
    半拉要告訴人甲○○離去等語，然告訴人甲○○仍僅就其遭
    推出鐵門外，因其以腳踢鐵門後，才遭被告再開門並施加傷
    害等情為指訴，而並未將與被告在上址工廠內推拉爭執等情
    一併渲染，可信告訴人甲○○所言，確係就事實發生經過而
    為陳述。再者，告訴人甲○○於檢察官偵查時亦證稱：「…
    乙○○就趕我出去，乙○○就抓著我的手臂推我出去，關門
    很大聲，乙○○抓我頭髮及脖子…」等語，是告訴人甲○○
    上開於偵查中所述，關於被告將其推出去、進而關門很大聲
    、再發生抓其頭髮脖子等舉動之情節順序，亦均與其在上開
    審理中之證述吻合。此外，告訴人甲○○所受傷害，亦有國
    立陽明大學附設醫院診斷證明書、驗傷診斷書可憑，是足信
    告訴人甲○○上開所言與事實相符，而得採信。
  (二)至於被告舉出證人丙○○為證，以證明被告未有傷害告訴人
    甲○○之事實等情。然上開傷害行為發生地點係於上址工廠
    鐵門外，則證人丙○○於原審及本院審理時亦自承當時其所
    處位置看不到鐵門外之情形等語（見原審法院易字卷第33頁
    、本院卷98年10月30日審判程序筆錄），是證人丙○○於審
    理中之證述，尚難採為對被告有利之認定。
  (三)被告雖再辯稱：因告訴人甲○○無故侵入其工廠，被告為防
    衛自身權益，一時生氣，才將告訴人甲○○拉出門外，而為
    正當權利之行使云云。然對於現在不法之侵害，而出於防衛
    自己或他人權利之行為，不罰。刑法第23條雖有明文。惟正
    當防衛必須對於現在不法之侵害始得為之，侵害業已過去，
    即無正當防衛可言。查被告自承將告訴人甲○○推拉出鐵門
    外後，隨即關上鐵門等情，顯見告訴人縱使有無故侵入其工
    廠或受離去之要求卻仍留滯之情形，但於告訴人甲○○遭被
    告將之推拉出鐵門外後，且被告旋關上鐵門之時，被告受不
    法侵害之情形已經消失，則被告因告訴人甲○○以腳踢鐵門
    表達不滿時，復開門而抓拉告訴人甲○○之頭髮、脖子之行
    為，即非防衛自身權益所為之防衛行為，而係基於傷害之犯
    意為之，是被告以此為辯，亦不可採。
  (四)本院函詢國立陽明大學附設醫院就告訴人甲○○於97年11月
    11日及隔日就醫，所開具之診斷診明書所載內容，是否出自
    同一傷害事件。該院函覆本院略稱：出自同一傷害事件（有
    照片存證）等語（見本院卷附國立陽明大學附設醫院98年9
    月30日陽大附醫歷字第0980007297號函、同院病患就醫摘要
    回覆單、彩色照片兩禎），是卷附診斷證明書（診字第0970
    017070號與原審法院98年度易字第212號卷第49頁驗傷診斷
    書所載傷勢，係同一傷害事件。告訴人即證人甲○○於原審
    法院審理時具結證稱：…被告就把鐵門打開，衝過來抓我的
    頭髮跟脖子等語（見原審法院98年6月3日審判筆錄），核與
    診斷證明書記載「頸部後方抓傷肆處」等語及彩色照片所示
    情形相符，而堪以採信。被告辯稱告訴人所受傷害不知從何
    而來云云，惟查，被告乙○○為甲○○前夫林順德之姊夫，
    兩人間曾為二親等之旁系姻親，被告並受託代為照顧甲○○
    與林順德所生之子女（見原審法院簡字卷第13頁離婚協議書
    影本），則甲○○應無設詞誣陷被告之理。又告訴人甲○○
    遭被告傷害後，隨即前往醫院驗傷，並持驗傷單前往宜蘭分
    局延平派出所報案，此有診斷證明書記載「該病患因上述疾
    患於97年11月11日17時50分至本院急診室就診」及警詢筆錄
    記載詢問時間自同日18時40分起至18時55分止甚明，則告訴
    人甲○○所受傷勢係由被告乙○○所造成，應可認定。被告
    上開所辯顯係卸責之詞，不足採信。
  (五)綜上，本件事證甚為明確，被告傷害犯行洵堪認定，應依法
    論科。
三、核被告所為，係犯刑法第277條第1項之傷害罪。被告與告訴
    人甲○○間曾為二親等之旁系姻親，屬家庭暴力防治法第3
    條之家庭成員，而被告對家庭成員實施身體上之不法侵害之
    家庭暴力行為，亦屬家庭暴力防治法第2條第2項之家庭暴力
    罪。
四、原審同此事實認定，依刑法第277條第1項、第41條第1項前
    段、刑法施行法第1條之1之規定，審酌被告犯罪之動機、目
    的、手段、與告訴人間之關係、造成告訴人受有傷害、幸傷
    害尚輕、未與告訴人達成和解或賠償，及犯罪後否認之態度
    等一切情狀，量處拘役壹拾伍日，並諭知易科罰金之折算標
    準以新臺幣壹仟元折算壹日。其認事用法，核無違誤，量刑
    亦無偏重之情事。被告上訴否認犯罪並指摘原判決不當，核
    無理由，應該駁回。
據上論斷，應依刑事訴訟法第368條，判決如主文。
本案經檢察官陳傳宗到庭執行職務。
中    華    民    國    98    年    11    月    20    日
                  刑事第十二庭  審判長法  官  蔡永昌
                                      法  官  蔡新毅
                                      法  官  陳榮和
以上正本證明與原本無異。
不得上訴。
                                      書記官  阮桂芳
中    華    民    國    98    年    11    月    20    日
附錄：本案論罪科刑法條全文
刑法第277條第1項
傷害人之身體或健康者，處三年以下有期徒刑、拘役或一千元以
下罰金。


司法院資訊處製作；財團法人民間司法改革基金會備份。
